臺灣桃園地方法院刑事判決
108年度簡上字第640號
上  訴  人  
即  被  告  許東祥


上列上訴人即被告因竊盜案件，不服本院108年度壢簡字第2004
號民國108年10月31日第一審簡易判決（檢察官聲請簡易判決處
刑案號：108年度偵字第22681、24387、26769號）提起上訴，本
院管轄之第二審合議庭判決如下：
    主  文
壹、原判決關於其犯罪事實欄一㈡、㈢之宣告刑，暨定應執行刑部
    分；及關於其犯罪事實欄一㈡之犯罪所得皮夾1個、新臺幣1
    千元、速食店儲值卡1張，及犯罪事實欄一㈢之犯罪所得皮夾
    1個、新臺幣1千1百元之沒收、追徵部分均撤銷。
貳、許東祥犯竊盜罪，處拘役40日，如易科罰金，以新臺幣1千
    元折算1日；又犯竊盜罪，處拘役30日，如易科罰金，以新
    臺幣1千元折算1日。應執行拘役50日，如易科罰金，以新臺
    幣1千元折算1日。
參、其餘上訴駁回。
    犯罪事實
一、許東祥意圖為自己不法之所有，基於竊盜犯意，分別於：㈠
    民國108年4月23日凌晨4時46分，在桃園市○○區○○路000號前
    ，徒手開啟許智恆所有之車牌號碼000-000號普通重型機車
    坐墊，竊取該機車置物箱內之紅色零錢包1個（內有現金新
    臺幣【下同】1萬1千元）得手。㈡108年7月31日晚間10時49
    分，在桃園市中壢區慈惠三街與恩德街口，徒手開啟陳俊叡
    所有之車牌號碼000-0000號普通重型機車坐墊，竊取該機車
    置物箱內之皮夾1個（內有現金1千元、健保卡、駕照、金融
    卡、速食店儲值卡各1張）得手㈢108年8月17日凌晨4時49分
    ，在桃園市○○區○○路000號，徒手開啟林冠汶所有之車牌號
    碼000-0000號普通重型機車坐墊，竊取該機車置物箱內之皮
    夾1個（內有現金1千1百元）得手。
二、案經許智恆、陳俊叡、林冠汶訴由桃園市政府警察局中壢分
    局報告偵辦。
    理  由
壹、程序部分： 
    按被告以外之人於審判外之言詞或書面陳述，除法律有規定
    者外，不得作為證據。被告以外之人於審判外之陳述，經當
    事人於審判程序同意作為證據，法院審酌該言詞陳述或書面
    陳述作成時之情況，認為適當者，亦得為證據。當事人、代
    理人或辯護人於法院調查證據時，知有第159條第1項不得為
    證據之情形，而未於言詞辯論終結前聲明異議者，視為有前
    項之同意。刑事訴訟法第159條第1項、第159條之5分別定有
    明文。經查，本判決所引用被告以外之人於審判外陳述之供
    述證據，檢察官、被告於準備程序均表示同意有證據能力，
    且檢察官、被告就本案所引用之各該證據方法，均未於言詞
    辯論終結前聲明異議，本院復審酌上開供述證據作成時，並
    無違法或不當之情況；另其餘所依憑判斷之非供述證據，亦
    無證據證明係違反法定程序所取得，且無其他不得作為證據
    之情形；此外，上開各該供述證據及非供述證據，又均無證
    明力明顯過低之情形，復均經本院於審判程序依法進行調查
    ，並予以當事人辯論，被告之訴訟防禦權，已受保障，因認
    上開供述證據及非供述證據等證據方法，均適當得為證據，
    而應認均有證據能力。
貳、實體部分：
一、認定犯罪事實所憑之證據及理由：
　　訊據被告許東祥固坦承上揭犯罪事實欄一㈢部分，並請求從
    輕量刑，然矢口否認有何上揭犯罪事實一㈠、㈡之犯行，辯稱
    ：這2次案發處的監視錄影畫面模糊不清，畫面中行竊的人
    應該不是我，且我於108年4月間在台塑石化股份有限公司（
    下簡稱台塑公司）上班，犯罪事實欄一㈠所示時間，我在上
    班等語。經查：　　
  ㈠犯罪事實欄一㈢部分（108年8月17日之犯行）：
    此部分犯罪事實，業據被告於警詢、本院準備程序、審理時
    坦承不諱，核與告訴人林冠汶警詢證述大致相符，並有現場
    監視錄影畫面光碟及截圖在卷可稽，足認其此部分自白與事
    實相符，堪予採信。
　㈡犯罪事實欄一㈠、㈡部分（108年4月23日、7月31日之犯行）：
　⒈告訴人許智恆於犯罪事實欄一㈠所示時、地，遭一男子徒手開
    啟其機車坐墊並竊取該機車置物箱內之紅色零錢包1個（內
    有現金1萬1千元）得手，及告訴人陳俊叡於犯罪事實欄一㈡
    所示時、地，遭一男子徒手開啟其機車坐墊並竊取該機車置
    物箱內之皮夾1個（內有現金1千元、健保卡、駕照、金融卡
    、速食店儲值卡各1張）得手等情，除據許智恆、陳俊叡分
    別於警詢證述在卷外，並有現場監視錄影畫面光碟、截圖及
    原審勘驗筆錄等在卷可稽，是此部分事實，自堪認定。
　⒉被告於本院準備程序、審理時雖否認其係犯罪事實欄一㈠、㈡
    行竊之人，惟被告前已分別於警詢中供陳：108年4月23日凌
    晨4時46分經過桃園中壢區元化路282號打開許智恆機車坐墊
    之男子係伊本人（即犯罪事實欄一㈠部分）等語，及伊有於1
    08年7月31日晚間10時49分，帶2隻狗行經桃園市中壢區慈惠
    三街、恩德街口、打開陳俊叡機車坐墊拿取置物箱內物品、
    在恩德街、慈惠二街口查看袋子內物品（即犯罪事實欄一㈡
    部分）等語，且觀諸犯罪事實欄一㈠、㈡各該監視錄影畫面攝
    得之人之體型、特徵，均與被告之體型、特徵相符，足徵被
    告上開警詢、偵訊中之供述，應與事實相符，堪予採信。
　⒊至被告請求調查其於台塑公司之108年4月23日之值勤紀錄，
    經本院函詢台塑公司，獲覆略以：被告於當日排班時間為上
    午7時至晚間7時，於當日晚間7時9分31秒刷卡下班離站等語
    ，有台塑公司109年5月15日塑化油品（經）儲字第00000000
    0ACC號函暨被告上下班刷卡紀錄在卷可稽，可見其於犯罪事
    實欄一㈠所示之108年4月23日凌晨4時46分並未在台塑公司值
    勤，是被告辯稱犯罪事實欄一㈠所示時間在上班云云，即不
    可採。    
  ㈢綜上所述，被告所辯均不可採。本案事證明確，被告上開犯
    行，均堪認定，應依法論科。
二、論罪：
    查刑法第320條業於被告為犯罪事實欄一㈠犯行後之108年5月
    29日修正公布，同年月31日生效施行，此次修正係將法定刑
    之罰金部分，由原定之「5百元以下罰金（並依刑法施行法
    第1條之1第1項、第2項前段規定，貨幣單位變更為新臺幣且
    金額提高為30倍）」，提高至「五十萬元以下罰金（並依刑
    法施行法第1條之1第1項規定，貨幣單位變更為新臺幣），
    於此自係法律效果之更異，當屬應為新、舊法比較方能定其
    適用之法律變更，是經比較結果，顯以修正前之規定有利於
    被告，依刑法第2條第1項規定所揭櫫之「從舊從輕」原則，
    自應適用修正前之行為時法處斷。核被告就犯罪事實欄一㈠
    所為，係犯修正前刑法第320條第1項之竊盜罪，就犯罪事實
    欄一㈡、㈢所為，均係犯刑法第320條第1項之竊盜罪。被告所
    為上開3罪，犯意各別，行為互殊，應分論併罰。
三、撤銷原判決改判之理由： 
　㈠原審認被告就犯罪事實欄一㈡、㈢部分均罪證明確，予以論罪
    科刑，固非無見，惟被告於本院審理時已與陳俊叡、林冠汶
    達成調解，已賠償陳俊叡1萬元，及賠償林冠汶1千1百元，
    有本院111年度附民移調字第518號調解筆錄1紙、辦理刑事
    案件電話查詢紀錄表2紙在卷可參。原審未及審酌被告與陳
    俊叡、林冠汶成立調解及已對其2人賠償損害之情事，尚有
    未允。被告以原審就犯罪事實欄一㈡判決部分應諭知無罪，
    及就犯罪事實欄一㈢予以從輕量刑為由而提起上訴，就犯罪
    事實欄一㈡之部分雖無理由，惟原判決關於犯罪事實欄一㈡、
    ㈢部分有如上所述之瑕疵，即屬無從維持，自應由本院予以
    撤銷改判。爰以行為人之責任為基礎，審酌被告不思循正當
    途徑獲取財物，反企圖不勞而獲，而為犯罪事實欄一㈡、㈢2
    次竊盜犯行，足見欠缺尊重他人財產權之觀念，所為應予非
    難，並斟酌其已與陳俊叡、林冠汶成立調解並賠償其2人損
    害，及犯後一度坦承犯罪事實欄一㈡犯行，嗣改口否認、始
    終坦承犯罪事實欄一㈢之犯後態度，兼衡其犯罪之動機、目
    的、手段、專科畢業之智識程度、自述有憂鬱症、焦慮症、
    失眠症、邊緣性智能不足等病症等一切情狀，分別量處如主
    文所示之刑，及諭知易科罰金之折算標準，並定其應執行之
    刑，再諭知易科罰金之折算標準。
　㈡按犯罪所得已實際合法發還被害人者，不予宣告沒收或追徵
    ，刑法第38條之1第5項定有明文。又所謂實際合法發還，是
    指因犯罪而生民事或公法請求權已經被實現、履行之情形而
    言。該情形，不以發還扣押物與原權利人為限，其他如財產
    犯罪，行為人已依和解條件履行賠償損害之情形，亦屬之（
    最高法院106年度台上字第791號判決參考）。查被告就本案
    如犯罪事實欄一㈡、㈢所示2次竊盜犯行，已賠償1萬元與陳俊
    叡，及賠償1千1百元與林冠汶，已如前述，其賠償數額已逾
    被告竊取陳俊叡財物所獲之犯罪所得，另賠償林冠汶財物部
    分與所獲之犯罪所得相等，依上揭說明，應認此部分犯罪所
    得均已實際合法發還被害人，依上揭規定，不予宣告沒收或
    追徵之。原審未及審酌此情，因而就此部分犯行之犯罪所得
    宣告沒收及追徵，即有未當，是應由本院撤銷原判決關於上
    揭沒收部分，並依上開規定，就此部分犯行之犯罪所得不予
    宣告沒收或追徵。至陳俊叡所有之健保卡、駕照、金融卡雖
    亦為被告未扣案之犯罪所得，然因該等物品客觀上價值低微
    ，且經掛失後應不致為他人非法使用，為避免開啟助益甚微
    之沒收或追徵程序，過度耗費訴訟資源，依刑法第38條之2
    第2項規定不宣告沒收或追徵。
四、維持原判決及駁回上訴之理由： 
  ㈠原判決以被告所犯上揭犯罪事實欄一㈠部分，罪證明確，適用
    刑法第320條第1項等規定，並審酌被告不思循正當途徑獲取
    財物，反企圖不勞而獲，而為該竊盜犯行，足見欠缺尊重他
    人財產權之觀念，所為應予非難，且其犯後一度坦承客觀事
    實經過情形，嗣否認之，甚至飾詞狡辯，並無悔意，兼衡其
    犯罪之動機、目的、手段、專科畢業之智識程度、所竊取財
    物之價值、迄今未賠償告訴人許智恆之損害、自述有憂鬱症
    、焦慮症、失眠症、邊緣性智能不足等病症等一切情狀，量
    處有期徒刑3月，並諭知易科罰金之折算標準。另就此部分
    被告所竊取之紅色零錢包1 個及其內之現金1萬1千元，依刑
    法第38條之1第1項前段、第3 項規定宣告沒收，於全部或一
    部不能沒收或不宜執行沒收時，追徵其價額。
　㈡被告雖以案發處的監視錄影畫面模糊不清，畫面中行竊的人
    應該不是我，且我於108年4月間在台塑公司上班，犯罪事實
    欄一㈠所示時間，我在上班為由，提起上訴。惟本院認被告
    上開所辯不可採，業如前述，是原審判決認事用法，俱無違
    誤。再量刑之輕重及緩刑之宣告，係事實審法院得依職權自
    由裁量之事項，茍已斟酌刑法第57條各款所列情狀而未逾越
    法定刑度，則不得遽指為違法；又刑罰之量定屬法院自由裁
    量之職權行使，但仍應審酌刑法第57條所列各款事由及一切
    情狀，為酌量輕重之標準，並非漫無限制，在同一犯罪事實
    與情節，如別無其他加重或減輕之原因，下級法院量定之刑
    ，亦無過重或失輕之不當情形，則上級法院對於下級法院之
    職權行使，原則上應予尊重（最高法院85年度臺上字第2446
    號判決意旨可資參照）。據上，衡諸原審就被告此部分量處
    刑度時，已審酌上揭各情，且未逾越法定刑之範圍，依前揭
    最高法院判例及裁判要旨，難認原審量刑有違法或顯屬不當
    之情事。又被告雖表示願與許智恆調解、賠償損害，然許智
    恆經通知未到庭，被告未與許智恆達成調解或賠償損害。是
    自原審判決後至今，並無足以動搖原審判決關於被告此部分
    量刑之事由。綜上，原審關於犯罪事實一㈠部分之判決，認
    事用法及量刑、沒收均無不當，此部分之上訴為無理由，應
    予駁回。
據上論斷，依刑事訴訟法455條之1第1項、第3項、第368條、第3
69條第1項前段、第364條、第299條第1項前段，判決如主文。
本案經檢察官吳明嫺聲請以簡易判決處刑，檢察官林慈雁、謝咏
儒到庭執行職務。 
中　　華　　民　　國　　111 　年　　4 　　月　　22　　日
                  刑事第十三庭  審判長法  官  潘怡華
　　　　　　　　　                    法  官  郭鍵融
                    　　　　　　　　　法　官　簡方毅
以上正本證明與原本無異。
不得上訴。
　　　　　　　　　　　　　　　        書記官　施懿珊
中　　華　　民　　國　　111 　年　　4 　　月　　25　　日
附錄論罪科刑法條：
中華民國刑法第320條
意圖為自己或第三人不法之所有，而竊取他人之動產者，為竊盜
罪，處5年以下有期徒刑、拘役或50萬元以下罰金。
意圖為自己或第三人不法之利益，而竊佔他人之不動產者，依前
項之規定處斷。
前二項之未遂犯罰之。
中華民國刑法第320條（修正前）
（普通竊盜罪、竊佔罪）
意圖為自己或第三人不法之所有，而竊取他人之動產者，為竊盜
罪，處5年以下有期徒刑、拘役或5百元以下罰金。
意圖為自己或第三人不法之利益，而竊佔他人之不動產者，依前
項之規定處斷。
前二項之未遂犯罰之。